臺灣高等法院臺中分院交通裁定　　　　　　 九十三年度交抗字第四八三號
　　　抗　告　人
　　　即受處分人　甲○○
右列抗告人因違反道路交通管理處罰條例案件，不服中華民國九十三年六月二十一日
臺灣彰化地方法院裁定（九十三年度交聲字第三一六號）提起抗告，本院裁定如左：
      主      文
原裁定撤銷，發回台灣彰化地方法院。
      理      由
一、抗告意旨略以：此次違規事件，事實上抗告人由於地址變更，房屋已倒，因此根
    本沒有收到違規通知書、亦未向郵差蓋章領取掛號信件。已往有違規事件，抗告
    人沒有收到違規通知書時，郵局都會將之存放，並再通知抗告人攜帶印章、身分
    證前往郵局領回掛號信件，但此根本沒有收到通知。抗告人希望郵差能證明其確
    實有送達，因為平信都能送達，為何此類信件，反而無法送到？另外抗告人房屋
    全倒，可以照相為證，並請里長出證明，以資證明此次違規事件，抗告人根本沒
    有收到違規通知書，為此提出本件抗告，請求撤銷原裁定等語。
二、原審裁定意旨則略以：受處分人（即抗告人）甲○○於民國九十一年八月十八日
    上午十一時二十二分許，駕駛所有之車牌號碼八Ｑ─一八八一號自用小客車，於
    行經國道三號公路南下二四一公里處時，以時速一百一十三公里之速度超速行駛
    （該路段速限為時速一百公里），為警舉發，並移送交通部公路總局台中區監理
    所彰化監理站，裁決處甲○○新台幣（以下同）六千元整，並記汽車違規點數一
    點。又本件裁決書原交由郵政機關送達，但因甲○○地址變更，而無法依行政程
    序法第六十八條第一項或第七十二條第一項之規定而為送達，舉發機關遂依行政
    程序法第七十四條第二項之規定，辦理寄存送達（寄存於二林郵局），此有內政
    部警政署國道公路警察局第七警察隊暨省道第二隊送達證一紙附卷可憑，自應認
    本件舉發機關之送達已生合法送達之效力；因認原處分機關之裁決並無不法，裁
    罰之數額亦在法定額度內，並未失當，異議人徒以其地址變更，且房屋已倒，未
    收到違規通知書云云，核無理由，而裁定駁回抗告人於原審異議之聲請。
三、按違反道路交通管理事件統一裁罰標準及處理細則第十一條明文規定：對於違反
    本條例之行為，應按其違反條款規定之受處罰對象，填製舉發違反道路交通管理
    事件通知單（以下簡稱通知單），並於被通知人欄予以勾記，其通知聯依下列規
    定辦理：
   （１)、當場舉發者，被查獲之行為人為受處分人時，駕駛人姓名欄，應註明其姓
          名後，交付該行為人簽名或蓋章收受之；拒絕簽章者，並記明其事由，視
          為已收受；受處分人非該當場被查獲之行為人時，除應填寫駕駛人資料外
          ，並應填載查明之受處分之姓名或名稱、地址、車牌號碼及車輛種類等資
          料，再交付被查獲之行為人代收。但經被查獲之行為人拒絕代收者，舉發
          機關應另行送達之。
  （２）、逕行舉發者，應按已查明之資料填註車牌號碼、車輛種類、車主姓名或名
          稱及地址，並於通知單上方空白處加註逕行舉發之文字後，由舉發機關送
          達被通知人。執行交通勤務警察或依法令執行交通稽查任務人員依前項規
          定舉發時，對於依規定須責令改正、補換牌照、駕照等事項，應當場告知
          該駕駛人或同車之汽車所有人，並於通知單記明其事項或事件情節及處理
          意見，供裁決參考；對於依規定須禁止行駛、禁止駕駛車輛者，亦同。
          第一項第一款之當場舉發違反道路交通管理事件，如交通勤務警察或依法
          令執行交通稽查任務人員使用電腦列印通知單時，其駕駛人姓名，得以違
          反行為人之身分證統一編號及出生年、月、日代之。
          再違反道路交通管理事件統一裁罰標準及處理細則第四十四條第一項亦明
          文規定：違反道路交通管理事件行為人，未依規定自動繳納罰鍰，或未依
          規定到案聽候裁決，處罰機關應於二個月內依標準表逕行裁決之，是受處
          分人自應先受「舉發違反道路交通管理事件通知單」之通知，其始知悉應
          到案日期，否則受處分人即無從知悉應到案日期，主管機關未經合法送達
          逕行裁決，其裁決程序即屬不適法。
四、經查：本件抗告人即受處分甲○○所有之自小客車，因於九十一年八月十八日上
    午十一時二十二分許，在國道三號南下２４１處，超速行駛，經國道公路警察局
    第七警察隊員警逕行舉發，掣ＺＧ00000000號舉發違反道路交通管理事
    件通知單，固有舉發違反道路交通管理事件通知單影本及照片各一紙為證，惟依
    前開舉發違規通知單上載到案日期係九十一年十月七日以前，本件原舉發單位將
    上開舉發違反道路交通管理事件通知單交郵政機關送達，因抗告人地址變更無法
    送達而被退回，原舉發機關雖再依行政程序法第七十四條第二項規定為寄存送達
    ，但其寄存之日期係九十一年十月二十一日，此有上開舉發違反道路交通管理事
    件通知單及送達證書可憑均影本，已在舉發違規通知單所載應到案日期之後，是
    本件寄存送達之程序固無不合，且寄存送達以完成寄存送達之程序後，應即生送
    達之效力，不以應受送達人事實上有至寄存文書之自治機關、警察機關或郵政機
    關領取為必要，但因寄存送達之日期已逾本案舉發違反道路交通管理事件通知單
    所載應到案之期限，抗告人顯無從依限到案並依法繳納最低之罰鍰（按依內政部
    警政署國道公路警察局舉發違反道路交通管理事件通知單背面「郵繳或向金融機
    構繳納交通違規罰鍰須知」第一款：違規人於應到案時間內，得以各該違反條款
    罰鍰最低額以郵寄匯票，郵政劃撥或向經委託代收機構繳納罰鍰」）；故難謂其
    送達已合法生效，否則無異以事後之寄存時間，剝奪違規行為人依限主動繳納最
    低罰鍰之權限。
五、從而，本件違規通知單既於九十一年十月二十一日始寄存於二林郵局（參原審卷
    第十八頁），且已逾舉發違規通知單之應到案期限，原審未查，逕以本件寄存送
    達合法有效為由，而裁定駁回抗告人於原審異議之聲請，自有未洽，抗告意旨以
    其未收到違規通知單，請求將原審裁定撤銷，核非無據，為兼及受處分人之審級
    利益，爰將原審裁定予以撤銷，並發回原審法院另為適法之裁定。
據上論斷，依道路交通案件處理辦法第二十六條，刑事訴訟法第四百十三條前段，裁
定如主文。
中      華      民      國    九十三    年      七    月      二十八    日
                                   臺灣高等法院臺中分院交通法庭
                                       審判長法  官　林  榮　龍
                                             法　官  江  錫  麟
                                             法  官  謝  說  容
右正本證明與原本無異。
不得再抗告。
                                             書記官　金  珍  華
中     華     民     國　   九十三     年      八      月      二       日
                                                              　　　　　Ｆ
